【裁判字號】    99,交聲,916
【裁判日期】    991231
【裁判案由】    聲明異議
【裁判全文】
臺灣嘉義地方法院交通事件裁定         99年度交聲字第916號
原處分機關  交通部公路總局嘉義區監理所嘉義市監理站
異  議  人  蔡木聯
上列異議人即受處分人因違反道路交通管理處罰條例案件，對於
交通部公路總局嘉義區監理所嘉義市監理站中華民國99年11月9
日所為之處分（原處分案號：嘉監義裁字第裁76—Z7C015971號)
，聲明異議，本院裁定如下：
    主  文
異議駁回。
    理  由
一、原處分意旨略以：本件異議人即受處分人（下稱異議人）蔡
    木聯於民國99年10月10日早上9時10分許，駕駛車牌號碼
    7807-UW號自用小客車，行經設有最高速限為時速110公里標
    誌之國道三號高速公路北上241.6公里處，為內政部警政署
    國道公路警察局第七警察隊執勤員警以雷射測速器，測得該
    車以時速125公里之行車速度（限速110公里，超速15公里）
    行駛，原舉發機關因認異議人有違規超速行駛之事實，而填
    製公警局交字第Z7C015971號舉發違反道路交通管理事件通
    知單舉發，嗣異議人於到案日期前向原處分機關即交通部公
    路總局嘉義區監理所嘉義市監理站申訴，經原處分機關調查
    結果仍認異議人有上開違規行為，乃依道路交通管理處罰條
    例第33條第1項第1款之規定，於99年11月9日以嘉監裁字第
    裁76—Z7C015 971號裁決書，據以裁處異議人罰鍰新臺幣
    3,000元（下同），並依同法第63條第1項規定記違規點數1
    點，於法並無不合等語。
二、異議意旨略以：異議人當時行駛於國道三號高速公路北上
    241.6公里處，未超過最高時速加計百分10公里之限制，故
    員警不應掣單舉發，而應施行勸導，免為處罰。又當時掣單
    舉發異議人違反行經國道最高速限違規事實之員警，未提出
    異議人違規之照片，卻舉發超速，為此聲明異議，爰請求撤
    銷原處分云云。
三、按汽車行駛高速公路及快速公路，應依速限標誌指示，高速
    公路及快速公路交通管制規則第5條第1項前段定有明文。
    而汽車行駛於高速公路而不遵管制之規定，行車速度超過規
    定之最高速限者，處汽車駕駛人3,000元以上6,000元以下罰
    鍰並記違規點數1點，道路交通管理處罰條例第33條第1項第
    1 款及同法第63條第1項第1款亦分別定有明文。
四、經查：
(一)證人王獻堂即舉發員警於本院證稱：當時稽查地點是在國道
    3號北上241.6公里處進行攔阻，那邊有個避車彎，且前有設
    置「前有測速照相」標誌，伊負責操作雷射槍，只要視窗紅
    點對準車頭按下操作鍵，就可以測得時速與施測距離，伊使
    用的雷射槍只有顯示二個數字，一個是速度、一個是距離，
    雷射槍要按操作鍵才會有數字，本件當時測到時速為125公
    里，測距為191公尺，伊當時欲將異議人攔停，惟異議人未
    停車，伊才與張家豪開巡邏車將異議人攔停，並出示雷射槍
    測速器給異議人看，但異議人稱無照片不承認等語。核與證
    人張家豪即異議人超速當時執行職務之員警於本院審理時證
    稱：當時異議人車速很快，經王獻堂以雷射槍測速器，測得
    異議人車速為125公里，當時王獻堂以指揮棒示意要異議人
    停車，異議人雖有減速，但未停車，經伊與王獻堂開巡邏車
    將異議人攔停後，王獻堂有出示雷射測速器上測得之速度給
    異議人，異議人卻一直說要超速照片等語相符。且參諸本院
    當庭勘驗99年10月10日早上9時10分許，員警掣單舉發之錄
    音光碟內容：證人王獻堂將異議人攔停後，將雷射測速器上
    之速度、測距、車號均朗誦一次予異議人聆聽，而異議人向
    員警爭執雷射測速槍是否準確無誤，並要求原請提出舉發之
    照片等情以觀。足認證人王獻堂、張家豪於掣單舉發當時，
    確將雷射測速器上測得異議人之車速、測距、車號朗誦與異
    議人聆聽等情無誤。又上開2名證人係經隔離訊問，並經依
    法具結以擔保其證詞之憑信性，輔以警員為維持交通秩序，
    依法執行職務，乃公權力之行使，既與異議人素不相識，並
    無恩怨，斷無誣指異議人有交通違規之行政裁罰，而自陷偽
    證罪之刑事重罪之可能，足見其證詞應非子虛，自可採信。
    異議人雖僅空言指稱員警所提出之錄音光碟有關朗誦超速、
    測距及車號此段錄音為偽造云云。惟查異議人於本院審理時
    陳稱：當時員警向伊說明伊超速多少之際，伊未注意聽，因
    伊認為伊未超速等語。足認員警於本院審理時所提出之光碟
    內容有關員警朗讀車號、超速、測距與異議人聆聽乙節，應
    非偽造無訛。再者，上開證人王獻堂使用之雷射測速槍，於
    98 年11月4日經經濟部標準檢驗局檢定合格，有效期限為99
    年11月30日，有雷射測速儀檢定合格證書在卷可稽，是該儀
    器既經檢驗合格，於異議人違規時仍在有效檢定合格期限內
    ，應可排除儀器故障、損壞等因素，該測速結果具有準確度
    ，應堪認定。
(二)另異議人雖抗辯員警於攔停後並未提出雷射測速器測得之速
    度照片供其檢視云云。惟查證人王獻堂、張家豪雖未能提出
    異議人違規照片或攝影畫面供異議人檢視，然當場舉發交通
    違規並不以攝影或照相存證為其要件，亦不以舉發錄影或照
    片為唯一之證明方法，若舉發警員係親眼見聞違規經過，並
    經以證人之身份具結後為證述，此證人證詞仍不失為證明方
    法之一種，若強求各種交通違規行為均需以照片為其裁罰依
    據，事實上殆不可行，蓋諸多違規行為之發生難以預期，違
    規狀態稍縱即逝，難以期待所有違規行為均須攝影或照相為
    證。又道路交通管理處罰條例第7條之2第1項第7款雖規定「
    以科學儀器取得證據資料證明其行為違規」，然上開規定僅
    限於當場不能或不宜攔截製單舉發，而為逕行舉發時，始有
    其適用，即被舉發人當場不知為警舉發違規，嗣後始接獲舉
    發通知此種類型，因逕行舉發之受處分人並無當場向舉發員
    警辯駁、陳述意見之機會，故現行法制就逕行舉發之條件多
    所設限，於車輛超速「逕行舉發」時，需以科學儀器取得證
    據資料。而本案警方雖係使用非固定式之科學儀器取證，惟
    異議人係經警方「攔停舉發」，非無法當場攔檢嗣後逕行舉
    發之情形，本即無須以科學儀器資料證明異議人有超速之行
    為，與前開規定所應適用範圍不符，異議人以警方未照相做
    為證據，主張舉發不當云云，即屬誤會。
(三)綜上，異議人確於上開時、地超速行駛，揆諸前揭法條之規
    定，自屬違規駕駛行為。從而，原處分機關依道路交通管理
    處罰條例第33條第1項第1款及第63條第1項第1款、違反道路
    交通管理事件統一裁罰基準表之規定，裁處異議人罰鍰3,00
    0元，並記違規點數1點，核無違誤，本件聲明異議為無理由
    ，應予駁回。
五、據上論斷，應依道路交通管理處罰條例第87條、道路交通案
    件處理辦法第18條規定，裁定如主文。
中    華    民    國    99    年    12    月  31      日
                  交通法庭法  官  葉淑儀
上列正本證明與原本無異。
如不服本裁定，應於裁定送達後5日內向本院提出抗告狀（應附
繕本）。
中    華    民    國    99    年    12    月  31      日
                          書記官  劉美娟

司法院資訊處製作；財團法人民間司法改革基金會備份。
